臺灣臺南地方法院民事裁定　　　　　　 94年度小上字第129號
上　訴　人　乙○○
被上訴人　　甲○○○○○○ ○○○○○○○○ ○○○○○○○
上列當事人間請求清償消費款事件，上訴人對於中華民國94年3
月7日本院台南簡易庭93年度南小字第2502號第一審判決提起上
訴，本院裁定如下：
    主  文
上訴駁回。
第二審訴訟費用新台幣壹仟伍佰元由上訴人負擔。
    理  由
一、按關於請求給付金錢或其他代替物或有價證券之訴訟，其標
    的金額或價額在新臺幣（下同）十萬元以下者，適用小額程
    序；對於小額程序之第一審裁判之上訴或抗告，非以其違背
    法令為理由，不得為之；再上訴狀內應記載上訴理由，表明
    下列各款事項：一、原判決所違背之法令及具體內容。二、
    依訴訟資料可認為原判決有違背法令之具體事實，民事訴訟
    法第436條之8第1項、同條之24第2項、同條之25分別定有明
    文。又依同法第436條之32準用同法第468條、第469條第1款
    至第5款之規定，判決不適用法規或適用不當者，為違背法
    令，而判決有同法第469條第1款至第5款之各款事由者，為
    當然違背法令。是當事人對於小額程序之第一審判決提起上
    訴，如依民事訴訟法第468條規定，以第一審判決有不適用
    法規或適用法規不當為理由時，其上訴狀或理由書應有具體
    之指摘，並揭示該法規之條項或其內容，如以民事訴訟法第
    469條第1款至第5款所列情形為理由時，其上訴狀或理由書
    ，應揭示合於該條款之事實，上訴狀或理由書如未依此項方
    法表明，或其所表明者，顯與上開法條規定之情形不相合時
    ，即難認為已對第一審判決之違背法令有具體之指摘，其上
    訴自難認為合法。
二、本件上訴意旨略以：
  (一)原判法官有欺騙上訴人之嫌：判決書中指上訴人無法舉證
    有交付借款給被上訴人，因而判決上訴人主張效無效，此與
    事實不符。上訴人曾表示上訴人是以現金借款給被上訴人
    ，故無支票交易紀錄或銀行轉帳紀錄可查，但上訴人可舉證
    的項目為：(A)借據：上訴人以現金支付給被上訴人的同時
    ，被上訴人以親筆簽名之借據暨還款承諾書交付上訴人以為
    直接之證據。(B)證人：上訴人支付借款給被上訴人時，有
    證人在場，但地點為馬尼拉，證人為菲律賓籍。(C)還款紀
    錄：被上訴人已還款３次，共貳萬元整。右開三項舉證項目
    ，被上訴人已承認（A）（C）兩項。至於（B）證人部份，
    上訴人表示若證人為本案的勝敗判決關鍵，上訴人願先墊付
    該證人之來台費用，請其來台作證，但懇請原判法官考慮以
    下因素：(A)會增加被上訴人巨額負擔－證人來台一趟，需
    數萬元費用，若日後由被上訴人負擔，恐無法承受，終至被
    上訴人逃亡或離境躲避債務。(B)需由法院行文邀請－證人
    為外國人士，需由法院出其邀請函，才能獲得來台簽證。
    (C)被上訴人是否信服－若被上訴人又辯稱證人之證辭不實
    ，使本案又陷膠著，則花費巨資請國外證人之行為是否恰實
    ？且該費用又須由上訴人先行墊付，值得再三研議。因上訴
    人已於起訴狀及答辯狀中詳列大理由及項證物，足以充
    份證明上訴人主張，因而原判法官在言詞辯論庭上覺得上訴
    人所言有理，而未要求上訴人通知該國外證人出庭作證，亦
    未出具邀請函以利該證人申請來台簽證，是故 (B)證人之部
    份，非上訴人無法舉證，而是法官同意不需要。但今判決書
    中，卻指稱上訴人無法對借款支付舉證，而判定上訴人敗訴
    ，與事實不符，且原若覺得有被上訴人法官欺騙之事實。
    本案之國外證人，若有需要，可隨時候傳，請庭上明察。
  (二)原判決書引用與本案無關之法源及法律條文，顯已違法：
　　本案為單純之私人間小額借貸關係，庭上應就上訴人有無借
    款給被上訴人乙事查證即可，但判決卻引用仲介公司，外國
    人來台工作費用薪資切結書．．．等字語及法源作為審判本
    案之依據，於法不合。按就業服務法，外國人聘僱管理辦法
    ．．．等，是規範國外仲介公司、國內仲介公司、雇主及外
    籍勞工之間的法律條文，與本案無關，本判決書多次引用與
    本案無關的法源作為審判依據，應屬違法。
　(三)原判決書對本案主要證據「借據暨還款承諾書」採取部份承
　  認，與法不合：原判決書主文：一根據「借據」內容，上訴
    人與被上訴人雙方約定審理機關為台灣台南地方法院，因此
    本案應以中華民國法律為本件準據法。既然原判法官已承認
    與採信「借據」中兩造同意以台灣台南地方法院為審理機關
    ，卻又對「借據」中中其他記載內容不予採信，包括：被
    上訴人已向原告借款一十萬元。被上訴人同意並承諾自其
    來薪資中，每月還款八千元給上訴人。若被上訴人以任何
    理由拒絕還錢，被上訴人同意放棄解釋權利。上開「部份採
    信」之方式，無法令人信服。
　(四)原判法官誤解英文原意，造成錯誤判決：原判法官認為本案
  　主要證物，雖經被上訴人承認為其所簽，但該英文借據中，
    僅表示被上訴人向上訴人借款新台幣十萬元，但無記載該十
    萬元是否已交付被上訴人。上訴人茲反駁如下：該英文借
    據明載：I　BORROWED ONE HUNDRED THOUSAND NEW TAIWAN
    DOLLAR FROM MR.WEN MAO-TAN.其中BORROWED為過去式，表
    示這是過去已經發生之行為，該款項中已經支付給被上訴人
    無誤。又該英文借據亦明載被上訴人I AGREE AND
    PROMISE TO PAY EIGHT THOUSAND NEW TAIWAN DOLLAR
    MONTHLY FROM MY SALARY TO MR.WEN.．．．表示被上訴人
    承諾來台後自薪資中，每月還款八千元給上訴人。若被上訴
    人沒有領取該筆借款，如何承諾每月還款八千元？又被上訴
    人已經來台，且事實上亦已還款次給上訴人。今判決書卻
    以借據中看不出上訴人有支付被上訴人之事實為由，判決本
    人敗訴，顯然有違事實常理。
　(五)判決書又指被上訴人因喪失向上訴人借款之理由，而主張被
    上訴人沒有向上訴人借款，此點亦於法無據：原判決書認
    為，根據「外國人來台工作費用及工資切結書」中記載，「
    國外借款欄」為「零」，因此主張被上訴人並無向任何人借
    款，包括上訴人。緣「外國人來台工作費用及工資切結書
    」是規範國外仲介公司、國內人力仲介公司、雇主與外籍勞
    工之間的債務關係，與本案毫無關係，本案為上訴人與被上
    訴人間私人小額借貨關係，而判決書引用無關之法令欲替被
    上訴人脫罪，於法無據。法官應就被上訴人有無向上訴人
    借款之事實，作一查證，至於被上訴人借款之理由與用途，
    非本案所應考量之範圍。
　(六)原判決書認為上訴人出具之「借據」，因無國外有關單位認
    證，所以主張無效，此亦與事實不符，且與判決書主文前後
    自相矛盾：判決書主文：一根據「借據」內容，上訴人與
    被上訴人雙方同意以台灣台南地方法院為審理機關，因此本
    案應以中華民國法律為本件準據法。既然判決書已承認並採
    信上訴人與被上訴人雙方之約定，後來又在判決書中指本借
    據無有關單位認證而無效，此前後矛盾之理由，顯已違法。
    被上訴人已承認借據為其所簽，但原判法官卻替被上訴人
    主張該借據為無效文件，有違常理，其偏袒被上訴人之行為
    已屬過當。
　(七)本判決書違反比例原則：上訴人前後呈遞三份答辯狀，詳
    述大理由及內附項證物，其中每一句話，每一項證物都
    已接受原判法官嚴格，反覆的訊問，查證屬實；反觀被上訴
    人的答辯理由六項中，每一項都當庭被上訴人一一反駁與揭
    穿謊言，而其答辯辭中，亦前後被上訴人之證物一一揭穿其
    謊言。原判法官除聽而不聞，視若無睹外，還以「上訴人必
    須先行舉證為前提」，否則被上訴人不需作任何舉證，縱使
    被上訴人舉證撒謊不實亦無妨．．．等作為本案判決之精神
    ，以上行為有違比例原則。上訴人已表明有舉證之能力與
    事實，並已詳述大理由及項證物，且證人部份是經過庭
    上核備，庭上認為證人非本案之關鍵，因此上訴人未通知證
    人來台作證，非上訴人無法舉證，此與判決書所載不符。
　(八)判決書遺留瑕疵：上訴人主張借款給被上訴人十萬元，被
    上訴人已還二萬元，故上訴人在本案中要求被上訴人清償餘
    款八萬元。今判決書駁回上訴人捌萬元之請求，那麼被上訴
    人已還之貳萬元如何善後？被上訴人辯稱從無還款給上訴
    人，右開二萬元是被迫從薪資中扣除三次（四千元、八千元
    、八千元）給上訴人，作為仲介費用。但根據被上訴人雇主
    的支付薪資明細表顯示，從未在被上訴人薪資中扣除該二萬
    元款項，換言之，被上訴人撒謊。另外，上訴人非仲介公司
    ，被上訴人自動繳交貳萬元給上訴人作為清償用途之後，又
　  辯稱該筆費用是要給仲介公司的仲介費，而原審法官居然全
    部採信，令人莫明其妙。根據就業服務法規定，目前在我
　　國服務之外勞，均已不需支付所謂的仲介費，但仍需每月支
　  付仲介公司「服務費」，但不是每月八千元，而是每月一千
    八百元左右，此事實與被上訴人所言不符。
三、經查：
  (一)本件請求給付之訴訟標的金額為八萬元，揆諸前開規定，應
    適用小額程序，合先敘明。
  (二)上訴人所主張之上揭上訴理由，均係就原審取捨證據、認定
    事實之職權行使，指摘其為不當，並就原審已論斷者，泛言
    原審認定兩造間未存在消費借貸契約關係之事實有所違誤，
    然而並未具體指明原判決違背法令之內容及其事實，自難認
    上訴人已對原判決如何違背法令有何具體指摘，依首揭說明
    ，難謂上訴人已合法表明上訴理由，從而，本件上訴人之上
    訴即不合法，應予駁回。
四、據上論結，應依民事訴訟法第436條之32第2項、第444條第
    1項前段、第95條、第78條、第436條之32第1項、第436條之
    19，裁定如主文。
中　　華　　民　　國　　94　　年　　10　　月　　31　　日
                  民事第三庭    審判長法　官　張季芬
                                      法　官　黃莉莉
                                      法　官　高如宜
以上正本證明與原本無異
本裁定不得抗告
中　　華　　民　　國　　94　　年　　11　　月　　3 　　日
                                      書記官　林賢輝
